臺灣雲林地方法院刑事裁定
109年度訴字第849號
公  訴  人  臺灣雲林地方檢察署檢察官
被      告  張政琪



            趙紹儒



上列被告等因詐欺案件，經檢察官提起公訴（109年度偵字第264
5號），本院裁定如下：
    主  文
扣案如附表編號1至3「發還金額」欄所示犯罪所得應發還告訴人
劉佩玲、葉冠廷及陳奕孝。
    理  由
一、憲法第15條規定，人民之財產權應予保障。又刑事訴訟法第
    133條第1項、第2項因刑事訴追之必要，固賦予檢察官或法
    院有扣押之權，但以「可為證據」、「得沒收」、「可追徵
    」之物為限。且同法第142條第1項復規定扣押物若無留存之
    必要者，不待案件終結，應以法院之裁定或檢察官命令發還
    之；其係贓物而無第三人主張權利者，應發還被害人。而上
    述所謂「無留存必要」，當係指扣押物作為證據之必要性不
    足（即不能證明與被訴犯罪有關），或是依犯罪之性質或卷
    內事證，扣押物非可作為沒收或追徵之客體，或合法權利人
    請求發還而言。
二、經查，被告張政琪、趙紹儒與不詳詐欺集團（下稱本案詐欺
    集團）成員共同意圖為自己不法之所有，基於3人以上共同
    犯詐欺取財之犯意聯絡，由本案詐欺集團某不詳成員，於附
    表編號1至3所示時間，以附表編號1至3所示方式向告訴人劉
    佩玲、葉冠廷及陳奕孝施以詐術，使告訴人3人陷於錯誤，
    匯款如附表編號1至3「匯款金額」欄所示之款項，至本案詐
    欺集團成員所支配之華南銀行帳號000000000000號帳戶（下
    稱本案華南銀行帳戶）內，隨即由被告張政琪持本案華南銀
    行帳戶提款卡至如附表編號1至3所示地點，接續提款如附表
    編號1至3所示金額，共計新臺幣(下同)6萬1,000元，當場遭
    警方逮捕並扣得上開現金等情，業據被告張政琪、趙紹儒供
    承在卷，且有華南商業銀行股份有限公司109年4月28日函暨
    所附本案華南銀行帳戶客戶資料及交易明細1份、監視器畫
    面擷圖7張在卷供核，是扣案之現金6萬1,000元（均千元鈔
    票），依前開證據足認確屬告訴人3人所匯入。本院考量告
    訴人劉佩玲、陳奕孝分別表示希望將遭詐騙金錢返還等語，
    有陳報狀1紙、本院準備程序筆錄1份在卷可參，並經詢問公
    訴人意見，是為保障告訴人3人之財產權，爰依前揭規定發
    還之（依告訴人3人匯款順序及遭提領順序，告訴人陳奕孝
    所匯2萬元僅遭提領1萬9,000元，故發還扣得之1萬9,000元
    ）。
三、依刑事訴訟法第142條第1項之規定，裁定如主文。
中    華    民    國   110    年    5     月     3    日
                  刑事第二庭  審判長法  官    王紹銘                                        法  官    簡鈺昕                                         法  官    黃麗竹
以上正本證明與原本無異。 
如不服本裁定，應於裁定送達後5日內向本院提出抗告狀（須附
繕本）。
                                     書記官    黃巧吟
中　　華　　民　　國　 110  　年　　5 　　月　　 3　　日

附表：
編號 告訴人    詐騙方式 匯款時間 匯入人頭帳戶 匯款金額 提款人 提領地點 提領時間、金額（不含手續費） 發還金額 １ 劉佩玲 詐欺集團成員於109年4月8日下午3時17分前某時許，在FACEBOOK臉書社團「嘉義綠豆大小事」以暱稱「吳上芬」佯登販售IPHONE手機之訊息，致劉佩玲在109年4月8日下午3時17分許上網瀏覽該訊息並使用通訊軟體LINE與詐欺集團成員暱稱「Mia」聯繫議價後陷於錯誤，依指示匯款至右揭帳戶中。 109年4月9日下午5時24分許 蘇軒逸申設之華南商業銀行帳號000000000000號帳戶（下稱華南銀行帳戶） 1萬2,000元 張政琪 雲林縣○○市○○街00號（全聯福利中心斗六圓環店國泰世華銀行ATM） 109年4月9日下午5時32分許，提領2萬元（含葉冠廷匯入之8,000元）。 1萬2,000元 ２ 葉冠廷 詐欺集團成員於109年4月3日上午10時36分前某時許，在FACEBOOK臉書社團「臺南高雄借錢網」佯登「分期樂」借款廣告訊息，葉冠廷在109年4月3日上午10時36分許上網瀏覽該訊息並使用通訊軟體LINE與詐欺集團成員「分期樂小威」聯繫後，詐欺集團成員再向其誆稱：借款前須先預繳半年利息云云，致葉冠廷陷於錯誤，依指示匯款至右揭帳戶中。 109年4月9日下午5時27分許 華南銀行帳戶 3萬元 張政琪 雲林縣○○市○○路00號（全聯福利中心斗六文化店國泰世華銀行ATM） 109年4月9日下午5時42分、43分許，接續提領2,000元、2萬元。 3萬元  ３ 陳奕孝 詐欺集團成員於109年4月9日下午5時34分前某時許，假冒陳奕孝學弟之名義，在某網路社團群組佯登販售手機之訊息，致陳奕孝在109年4月9日下午5時34分許上網瀏覽該訊息並與詐欺集團成員聯繫後陷於錯誤，依指示匯款至右揭帳戶中。 109年4月9日下午5時34分許 華南銀行帳戶 2萬元 張政琪 雲林縣○○市○○路0段000號（家樂福大賣場新光銀行ATM） 109年4月9日晚間6時10分許，提領1萬9,000元。 1萬9,000元